臺灣臺中地方法院臺中簡易庭小額民事判決
111年度中小字第1326號
原      告  旺旺友聯產物保險股份有限公司

法定代理人  劉自明  
訴訟代理人  陳冠雲  
            凃福仁  
            林語彤  
被      告  石倸宇即石明旺之繼承人

            石芷瑜即石明旺之繼承人

共      同
法定代理人  楊玉蓮  
上列當事人間請求侵權行為損害賠償（交通）事件，本院於民國
111年5月4日言詞辯論終結，判決如下︰
    主　　　文
被告應於繼承被繼承人甲○○之遺產範圍內連帶給付原告新臺幣伍
萬貳仟貳佰捌拾元，及自民國一一一年五月二十日起至清償日止
，按週年利率百分之五計算之利息。
訴訟費用新臺幣壹仟元由被告於繼承被繼承人甲○○之遺產範圍內
連帶負擔。
本判決得假執行。
    事實及理由
壹、程序事項：
　一、按當事人死亡者，訴訟程序在有繼承人、遺產管理人或其
      他依法令應續行訴訟之人承受其訴訟以前當然停止；第16
      8條至第172條及前條所定之承受訴訟人，於得為承受時，
      應即為承受之聲明。他造當事人，亦得聲明承受訴訟，民
      事訴訟法第168條、第175條分別定有明文。經查，原告起
      訴時所列被告甲○○業於民國110年12月22日死亡，其繼承
      人為被告石倸宇、石芷瑜，有戶籍謄本、繼承系統表在卷
      可稽（見本院卷第117至121頁），原告並已具狀聲明由其
      2人承受訴訟，核與前開規定相符，應予准許。
　二、按訴狀送達後，原告不得將原訴變更或追加他訴。但擴張
      或減縮應受判決事項之聲明者，不在此限，民事訴訟法第
      255條第1項第3款定有明文。本件原告起訴聲明原為：「
      被告應給付原告新臺幣（下同）80,045元，及自起訴狀繕
      本送達翌日起至清償日止，按週年利率百分之5計算之利
      息」；嗣於111年5月4日言詞辯論期日以言詞變更聲明為
      ：「被告應於繼承被繼承人甲○○之遺產範圍內連帶給付原
      告新臺幣52,280元，及自起訴狀繕本送達翌日起至清償日
      止，按週年利率百分之5計算之利息」（見本院卷第152頁
      ），核係減縮應受判決事項之聲明，合於上開規定，先予
      敘明。
  三、被告經合法通知，未於言詞辯論期日到場，核無民事訴訟
      法第386條各款所列情形，依民事訴訟法第436條之23準用
      第433條之3規定，本院依職權由原告一造辯論而為判決。
貳、兩造爭執要旨：　　　　
  一、原告主張：被繼承人甲○○於108年11月14日17時35分許，
      駕駛車牌號碼0000-00號自用小客車，行經臺中市大里區
      立德里立元一橋上時，因未注意車前狀況且無照駕駛，碰
      撞原告所承保、訴外人張瑞軒所駕駛，且為訴外人林秀玲
      所有之車牌號碼000-0000號自用小客貨車（下稱系爭車輛
      ），致系爭車輛受損，修復費用共計80,045元（含鈑金費
      用28,640元、烤漆費用20,555元、零件費用30,850元），
      而系爭車輛受損部分業由原告依保險契約予以理賠，原告
      自得代位系爭車輛之車主請求甲○○負侵權行為損害賠償之
      責。嗣甲○○於110年12月22日死亡，其繼承人為被告等2人
      ，被告等2人就上開債務應於繼承被繼承人甲○○之遺產範
      圍內，負連帶清償責任。為此，爰依保險法第53條之規定
      、侵權行為及繼承之法律關係，請求被告等2人連帶賠償
      上開零件折舊後之修復費用52,280元，並聲明：被告應於
      繼承被繼承人甲○○之遺產範圍內連帶給付原告52,280元，
      及自起訴狀繕本送達翌日起至清償日止，按週年利率百分
      之5計算之利息。
  二、被告未於言詞辯論期日到庭，亦未提出書狀為任何聲明或
      陳述。
參、得心證之理由：
  一、上開原告主張之事實，業據其提出道路交通事故當事人登
      記聯單、初步分析研判表【記載甲○○有未注意車前狀況及
      駕駛執照業經註銷仍駕駛小型車之肇事原因、張瑞軒尚未
      發現肇事因素】、現場圖、行車執照、估價單、電子發票
      證明聯、理賠計算書、賠償給付同意書為證，並經本院向
      臺中市政府警察局霧峰分局調取本件交通事故之道路交通
      事故現場圖、調查報告表、調查紀錄表、舉發違反道路交
      通管理事件通知單、補充資料表、初步分析研判表、現場
      及車損照片核閱無誤。被告等2人已於相當時期受合法之
      通知，而於言詞辯論期日不到場，亦未提出準備書狀爭執
      ，依民事訴訟法第436條之23準用第436條第2項適用第280
      條第3項、第1項之規定，視同自認，堪信原告所陳上情為
      真正，本院即採為判決之基礎。
　二、按汽車行駛時，駕駛人應注意車前狀況及兩車並行之間隔
      ，並隨時採取必要之安全措施，道路交通安全規則第94條
      第3項亦有明定。本件車禍既因甲○○駕駛車輛行經肇事路
      段時，自後碰撞前方之系爭車輛所致，甲○○駕駛車輛顯有
      未注意車前狀況及保持隨時可以煞停之距離，以預防危險
      發生之過失，甲○○對本件車禍之發生自應負完全之過失責
      任。
　三、次按被保險人因保險人應負保險責任之損失發生，而對於
      第三人有損失賠償請求權者，保險人得於給付賠償金額後
      ，代位行使被保險人對於第三人之請求權；因故意或過失
      ，不法侵害他人之權利者，負損害賠償責任，保險法第53
      條第1項前段、民法第184條第1項前段分別定有明文。查
      甲○○對本件車禍之發生既有過失，且其過失與系爭車輛受
      損具有相當因果關係，係不法過失侵害系爭車輛之財產權
      ，既經原告依保險契約理賠修車費用予系爭車輛之車主林
      秀玲，原告自得依據上開規定請求甲○○負賠償責任。　
　四、又按繼承人對於被繼承人之債務，以因繼承所得遺產為限
      ，負清償責任；繼承人對於被繼承人之債務，以因繼承所
      得遺產為限，負連帶責任，民法第1148條第2項、第1153
      條第1項分別定有明文。查甲○○業於110年12月22日死亡，
      而被告等2人為其法定繼承人，依前揭規定，被告等2人就
      本件甲○○所負損害賠償債務，自應於繼承被繼承人甲○○遺
      產之範圍內，負連帶清償責任。
  五、再按不法毀損他人之物者，應向被害人賠償其物因毀損所
      減少之價額；負損害賠償責任者，除法律另有規定或契約
      另有訂定外，應回復他方損害發生前之原狀。因回復原狀
      而應給付金錢者，自損害發生時起，加給利息。第1項情
      形，債權人得請求支付回復原狀所必要之費用，以代回復
      原狀，民法第196條、第213條分別定有明文。又請求賠償
      物被毀損所減少之價值，得以修復費用為估價標準，但以
      必要者為限，例如修理材料費以新品換舊品應予折舊（參
      照最高法院77年第9次民事庭會議決議）。查系爭車輛因
      本件車禍受損修復所需費用共80,045元，其中鈑金費用28
      ,640元、烤漆費用20,555元、零件費用30,850元，有估價
      單附卷可稽（見本院卷第29至33頁），而系爭車輛之修理
      費，既以新零件更換被毀損之舊零件，則原告以修理費用
      作為損害賠償之依據時，自應將零件折舊部分予以扣除，
      始屬合理。依行政院所頒「固定資產耐用年數表」及「固
      定資產折舊率表」之規定，系爭車輛耐用年數為5年，依
      定率遞減法每年折舊千分之369，採用定率遞減法者，其
      最後一年之折舊額，加歷年折舊累計額，其總和不得超過
      該資產成本原額之10分之9；另依營利事業所得稅查核準
      則第95條第6項規定「固定資產提列折舊採用定率遞減法
      者，以1年為計算單位，其使用期間未滿1年者，按實際使
      用之月數相當於全年之比例計算之，不滿1月者，以1月計
      」，系爭車輛自103年11月出廠時起（見本院卷第27頁）
      ，至108年11月14日本件車禍發生之日止，實際使用期間
      達5年餘，已逾耐用年數，關於零件折舊部分應受到不得
      超過10分之9之限制，故應以10分之9計算其折舊。依上開
      說明折舊後，零件費用部分原告得請求之金額為3,085元
      （計算式：30,850×0.1＝3,085），加計鈑金費用28,640元
      、烤漆費用20,555元（鈑金及烤漆不生折舊問題），是系
      爭車輛之合理修復費用為52,280元。
　六、末按給付無確定期限者，債務人於債權人得請求給付時，
      經其催告而未為給付，自受催告時起，負遲延責任。其經
      債權人起訴而送達訴狀，或依督促程序送達支付命令，或
      為其他相類之行為者，與催告有同一之效力；又遲延之債
      務，以支付金錢為標的者，債權人得請求依法定利率計算
      之遲延利息。但約定利率較高者，仍從其約定利率；應付
      利息之債務，其利率未經約定，亦無法律可據者，週年利
      率為百分之五，民法第229條第2項、第233條第1項及第20
      3條分別定有明文。本件原告對被告等2人之侵權行為損害
      賠償債權，核屬無確定期限之給付，既經原告提起本件訴
      訟，且起訴狀繕本業於111年5月19日送達被告等2人（見
      卷附送達證書），被告等2人迄未給付，自應負遲延責任
      。準此，原告請求被告等2人給付自起訴狀繕本送達翌日
      即111年5月20日起，按週年利率百分之5計算之遲延利息
      ，亦屬有據。
  七、綜上所述，原告依保險法第53條之規定、侵權行為及繼承
      之法律關係，請求被告於繼承被繼承人甲○○之遺產範圍內
      連帶給付原告52,280元，及自111年5月20日起至清償日止
      ，按週年利率百分之5計算之利息，為有理由，應予准許
      。
  八、本件係依小額訴訟程序所為被告敗訴之判決，依民事訴訟
      法第436條之20規定，應依職權宣告假執行。
  九、依民事訴訟法第436條之19第1項、第78條、第85條第2項
      規定，本件訴訟費用額確定為1,000元（即原告繳納之第
      一審裁判費1,000元），應由敗訴之被告於繼承被繼承人
      甲○○之遺產範圍內連帶負擔。
中　　華　　民　　國　　111 　年　　5 　　月　　20　　日
                  臺中簡易庭    法  官  林筱涵
以上為正本係照原本作成。
如不服本判決，應於送達後二十日內，以判決違背法令為理由，
向本院提出上訴狀並表明上訴理由（上訴理由應表明一、原判決
所違背之法令及其具體內容；二、依訴訟資料可認為原判決有違
背法令之具體事實），如於本判決宣示後送達前提起上訴者，應
於判決送達後廿日內補提上訴理由書（須附繕本）。
中　　華　　民　　國　　111 　年　　5 　　月　　20　　日
                                書記官  張峻偉